【裁判字號】    92,抗,262
【裁判日期】    921231
【裁判案由】    偽造有價證券等
【裁判全文】
臺灣高等法院高雄分院刑事裁定                     九十二年度抗字第二六二號
    抗  告  人  臺灣高雄地方法院檢察署檢察官
    被      告  乙○○
    被      告  甲○○
右列抗告人因被告偽造有價證券等案件，不服臺灣高雄地方法院中華民國九十二年八
月二十二日裁定（九十二年度訴字第一五一○號），提起抗告，本院裁定如左：
      主  文
原裁定撤銷，發回臺灣高雄地方法院。
      理  由
一、公訴意旨略以：被告乙○○、甲○○基於共同犯意聯絡，明知綽號「瘦仔」之不
    詳姓名男子販賣之空白支票係擅自偽造或不可能兌現之支票，乙○○、甲○○為
    自己或第三人不法之所有，仍以即使空白支票係偽造或不會兌現亦不違背其本意
    之不確定故意，而自民國九十一年五月間起以每張支票新台幣（下同）三千元之
    價格購買如起訴書附表所示發票人孫小林等人名義之空白支票，再於報紙刊登廣
    告以每張三千五百元至四千元不等之價格販賣予不特定人，再唆使不特定人自行
    在空白支票上書寫偽造金額行使，而獲得不法利益，總共販賣二百餘張。嗣至九
    十一年十二月十八日下午三時五分許在高雄市○○區○○路與民生路口為警查獲
    ，扣得連絡工具行動電話三支、日期章一個、「禁止背書轉讓」印章一個、平行
    線章一個、支票印鑑章六個、支票機一台、空白支票一百三十一張。因認被告二
    人共犯刑法第二百零一條第二項偽造有價證券罪及第三百三十九條第二項詐欺罪
    嫌。
二、抗告意旨略以：本件有偽造支票之退票理由單可稽，且經證人鄭俊達、朱元一證
    述在卷，並非毫無證據，若原審認不成立犯罪，亦係有罪無罪之問題，應進行實
    體審理，遽原審竟予以裁定駁回，顯有不當，爰提起抗告，請求撤銷原裁定等語
    。
三、原裁定以：
（一）按檢察官就被告犯罪事實，應負舉證責任，並指出證明之方法。法院於第一次
    審判期日前，認為檢察官指出之證明方法顯不足認定被告有成立犯罪之可能時，
    應以裁定定期通知檢察官補正，逾期未補正者，得以裁定駁回起訴，刑事訴訟法
    第一百六十一條第一項、第二項定有明文。
（二）公訴人所提出認被告涉教唆他人偽造有價證券及詐欺取財之證據，係以被告二
    人之自白、證人鄭俊達、朱元一之證述及扣案之支票、退票理由單為主要之論據
    。惟證人鄭俊達固於偵查中證稱：伊並非通箖有限公司之負責人，亦未向第一
    銀行申辦支票帳戶，應係身分證遺失而遭冒用云云。但經比對支票帳戶之開戶資
    料上「鄭俊達」之簽名，與鄭俊達本人於偵訊筆錄之簽名，其筆法及特徵均為相
    同，顯係出於同一人之手筆，該支票應係鄭俊達親自申請。另證人朱元一證稱：
    伊去找工作，對方要伊以公司負責人去申請，並將支票留放公司，保證要用支票
    時會徵詢其同意，隔二天伊到公司時，對方就跑掉之證詞，悖於常情，不足採信
    ，證人鄭俊達及朱元一均係販賣空白支票之同謀。本案扣得支票計一百三十一
    張，惟全數均屬僅蓋妥發票人章，惟其他包括發票日及金額等絕對必要記載事項
    均尚未填載，其發票行為尚未完成，被告二人偽造有價證券之行為自屬未遂。
    而偽造有價證券罪並無處罰未遂犯之規定，縱公訴人認被告販賣上開空白支票予
    不特定之人使用，有教唆他人偽造有價證券之犯嫌，惟依刑法第二十九條第三項
    但書之規定，亦以被教唆之人完成偽造有價證券之行為始構成犯罪。但遍觀全卷
    ，並無任何經由被告二人賣出或被告現正持有而偽造完成之支票扣案可佐。是公
    訴人所指被告二人偽造有價證券之犯嫌自有未足。又本件雖有鄭俊達及朱元一
    為發票人之退票理由單多紙扣案，為其退票之理由均為「存款不足」，並非「印
    鑑不符」，依扣案之退票理由單亦不足以認定該支票係被告或向其購買之人所偽
    造。而鄭俊達及朱元一係申請支票提供他人使用之人，已如前述，其將空白支票
    提供他人簽發使用，自有授權他人以其名義簽發支票之意，自難論以簽發支票之
    人偽造有價證券之責。再被告二人販賣空白支票予不特定之人，就所販賣之對
    象而言，對於所購得之支票屆期必無法兌現乙情應已知悉，尚難認被告二人有對
    購買空白支票之人施用詐術致陷於錯誤之情事。至於購得空白支票之人，若以所
    購得之支票再向第三人行騙，則實際上對被害人施用詐術者，亦係購買空白支票
    之人，並非被告。雖被告等人提供之「芭樂票」，為詐欺行為之一重要環節，然
    若僅係提供支票予他人使用，在不能證明支票之提供者，與行詐騙之人具有共同
    犯意之連絡下，性質上應僅屬詐欺取財構成要件以外之協助行為，尚難遽認即係
    本於共同犯意聯絡與行騙者，分擔任何向被害人非法詐財之行為，充其量，應認
    僅止於幫助之犯意；本件公訴人並未舉證證明有人使用被告販賣之空白支票行騙
    ，亦未證明有人因收受被告所販賣之空白支票而受騙。則被告二人幫助詐欺之犯
    行亦無由成立等為理由，認本件依檢察官指出之證明方法顯不足認定被告有成立
    犯罪之可能，。經裁定命檢察官於三十日內補正上開犯罪證據，公訴人逾期迄今
    仍未補正，而依法裁定駁回起訴，固非無見。
四、惟按檢察官提出之證據及指出之證明方法，從形式上觀察，已有相當之證據，縱
    法院嗣後調查之結果，認檢察官之舉證不足以證明被告犯罪時，即非所謂「顯」
    不足以認定被告有成立犯罪可能之情形。此際，法院應以實體判決終結訴訟，不
    宜以裁定駁回檢察官之起訴。經查：認被告販賣二百多張人頭支票，並未具體記
    載發票人為何，及支票票號，範圍無從確定，惟此部分原審並未裁定命檢察官補
    正，另本件公訴人認被告涉犯偽造有價證券、詐欺罪之犯行，係以證人鄭俊達、
    朱元一之證詞，供稱未至銀行開戶，或未同意他人簽發支票；而通箖企業有限公
    司鄭俊達、坤陽有限公司朱元一、朱元一之支票退票，並有退票理由單可憑；且
    被告二人亦坦承有販賣前開公司之支票；就此形式上觀之，已有相當之證據足認
    被告販賣支票給他人，有偽造支票之不確定故意，至於被告是否成立犯罪，乃屬
    事後調查及法律適用之問題，應非所謂「顯」不足以認定被告有成立犯罪可能之
    情形。揆諸前揭說明，縱法院調查結果，認公訴人所提出之證據仍不足證明被告
    犯罪，亦應為實體上無罪之判決。公訴人抗告意旨，以此為理由，指摘原裁定不
    當，為有理由，自應由本院予以撤銷，並發回原法院更為適當之處理。
據上論斷，應依刑事訴訟法第四百十三條前段，裁定如主文。
中      華      民      國    九十二    年     十二     月    三十一    日
                              臺灣高等法院高雄分院刑事第五庭
                                  審判長法官  吳水木
                                        法官  洪慶鐘
                                        法官  趙文淵
右正本證明與原本無異。
不得再抗告。
                                  法院書記官  吳新貞
中      華      民      國    九十二    年    十二      月     三十一   日


司法院資訊處製作；財團法人民間司法改革基金會備份。
